臺灣高雄地方法院民事判決
110年度訴字第1210號
原      告  蕭春美  
訴訟代理人  許照生律師                      
被      告  皇龍建材企業有限公司
                      設高雄市○○區○○街000號1樓      法定代理人  賴寵文    住屏東縣○○鄉○○路000巷0號

訴訟代理人  蔡念辛律師
上列當事人間請求返還借款事件，本院於民國111年2月16日言詞
辯論終結，判決如下：
    主      文
一、被告應給付原告新臺幣陸拾柒萬零壹佰捌拾陸元，及自民國
    一一○年七月十一日起至清償日止，按週年利率百分之五計
    算之利息。
二、原告其餘之訴駁回。
三、訴訟費用由被告負擔百分之十，餘由原告負擔。
四、本判決第一項，於原告以新臺幣貳拾參萬元供擔保後得假執
    行，但被告如以新臺幣陸拾柒萬零壹佰捌拾陸元預供擔保，
    得免為假執行。
五、原告其餘假執行之聲請駁回。
    事實及理由
一、原告主張：被告自民國102年5月至103年3月間陸續向原告借
    款成立消費借貸契約（下合稱系爭借貸契約），原告因此乃
    於附表所示日期、將如附表所示金額匯至被告申設於華南商
    業銀行股份有限公司（下稱華南銀行）之帳戶（戶名：皇龍
    建材有限公司、帳號：000000000000號，下稱系爭帳戶）完
    成借款交付，共計交付新臺幣（下同）526萬4,847元（下合
    稱系爭借款），系爭借款均未約定還款期限，原告業於110
    年5月6日以存證信函催告被告於文到1個月內還款，被告屆
    期仍未清償，原告自得請求被告返還系爭借款。又原告因擔
    任被告與華南銀行間借款之連帶保證人，於105年3月28日為
    被告代償67萬186元（下稱系爭代償款），原告亦得請求被
    告給付系爭代償款，被告合計應給付原告593萬5,033元（計
    算式：5,264,847＋670,186=5,935,033）。為此，爰依據民
    法第281條第1項、第2項及第749條規定提起本訴。並聲明：
    ㈠被告應給付原告593萬5,033元，及自支付命令送達翌日起
    至清償日止，按週年利率5％計算之利息。㈡願供擔保，請准
    宣告假執行。
二、被告則以：被告同意返還原告系爭代償款，亦不爭執原告有
    於附表所示日期匯款共計526萬4,847元至被告所有系爭帳戶
    ，惟附表所示款項即系爭借款實係原告出借與被告公司法定
    代理人之胞姊即訴外人賴宥騏，被告僅係單純提供匯款帳戶
    供債信不佳之賴宥騏使用，原告與賴宥騏為此更曾於106 年
     1 月 9 日簽訂協議書（下稱系爭協議書）約定賴宥騏結算
    還款金額，可見系爭借貸契約係成立於原告與賴宥騏間等語
    資為抗辯。並聲明：㈠原告之訴駁回。㈡如受不利判決，願供
    擔保請准宣告免為假執行。
三、兩造不爭執事項
  ㈠原告有於附表所示時間匯款附表所示金額至系爭帳戶，匯款
    金額共計526萬4,847元。
  ㈡原告因擔任被告向華南銀行借款之連帶保證人，於105年3月2
    8日為被告代償67萬186元，被告應返還代償款67萬186元予
    原告。
  ㈢原告與賴宥騏於106年1月9日簽訂審訴卷第49頁之系爭協議書
    ，系爭協議書內容略以：「一、乙方（按：賴宥騏）於就職
    期間，自民國102年7月起陸陸續續向甲方（按：原告）借款
    ，迄105年4月25日止，經雙方會算結果，乙方總計積欠甲方
    債務（含利息）13,343,947元，今甲方同意乙方清償新台幣
    9,000,000元，雙方債務即清償完畢，其餘請求同意拋棄。
    （以下略）」，系爭協議書經本院所屬民間公證人黃玉鳳事
    務所於106年1月19日以106年雄院民認鳳字第115號認證。
  ㈣系爭協議書協議範圍至少包含附表編號6 至14之借款債務。
 四、本院得心證理由
　㈠兩造有無成立原告主張之系爭借貸契約？原告請求被告返還
    系爭借款，有無理由？
　⒈按借用人應於約定期限內，返還與借用物種類、品質、數量
    相同之物，未定返還期限者，借用人得隨時返還，貸與人亦
    得定1個月以上之相當期限，催告返還，民法第478條固有明
    文。然消費借貸契約之成立，必於當事人間本於借貸之意思
    合致，而有移轉金錢或其他代替物之所有權於他方之行為，
    始得當之。當事人主張與他方有消費借貸關係存在者，應就
    該借貸意思互相表示合致、借款業已交付等事實，均負舉證
    之責任。其僅證明有金錢之交付，未能證明係因借貸意思表
    示合致而交付者，仍不能認為有該借貸關係存在。原告主張
    兩造成立本件消費借貸契約，為被告所否認，揆諸上揭說明
    ，原告自應就兩造間成立本件消費借貸契約一事，負舉證責
    任。　
　⒉原告固主張將系爭借款匯至被告名義申設之系爭帳戶，足以
    證明被告有向原告借款，且兩造如未有任何消費借貸關係，
    原告豈可能無故擔任被告向華南銀行申貸之連帶保證人，更
    為被告代償系爭代償款項，從原告同意擔任連帶保證人之間
    接事實，亦可推認兩造成立系爭借款契約等語。惟查，匯款
    原因本屬多端，以匯款至被告名義申設之帳戶乙節援引為兩
    造間消費借貸借貸契約成立之證據，本屬薄弱，縱再輔以原
    告曾為被告擔任連帶保證人一事，然同意為被告擔任連帶保
    證人與同意借款與被告，實屬二事，本難由擔任連帶保證人
    之事實推認兩造間如附表所示款項之交付係基於消費借貸契
    約所為，而經本院曉諭原告仍未提出其他證據以實其說，難
    認原告已盡舉證責任，原告主張兩造成立借貸契約乙節，本
    難認有據。
　⒊況且，被告抗辯系爭借款實係原告與賴宥騏間借款乙節，查
    附表編號6至14所示借款債務有被納入系爭協議書範圍，觀
    諸系爭協議書所列協議書人，僅為原告及賴宥騏，被告並未
    同列於上，且系爭協議書內容更明載：「茲因乙方（按：賴
    宥騏）原為甲方（按：原告）之員工，今欲離職，雙方當事
    人間，就有關彼此間之債權債務及業績糾紛，成立協議，條
    款如下：一、乙方就職期間，自民國102年7月起陸陸續續向
    甲方借款，迄105年4月25日止，經雙方會算結果，乙方總計
    積欠甲方債務（含利息）13,343,947元，今甲方同意乙方清
    償9,000,000元，雙方債務即清償完畢，其餘請求同意拋棄
    。」，系爭協議書既明載為賴宥騏所借，顯可證明附表編號
    6至14之匯款係由賴宥騏借款，被告並非借款人，且亦佐證
    被告抗辯僅同意出借帳戶與賴宥騏使用，方有原告匯至系爭
    帳戶之緣由。又系爭協議書所載期間雖未包含另外附表編號
    1至5所示款項，然經證人賴宥騏到庭證稱：附表所示14筆借
    款均是我向原告借款，原告是我前老闆，我在96、97年間任
    職原告經營之巨亨資產有限公司（下稱巨亨公司），後來離
    開2年，100年至101年左右又回去上班，又於105年至106間
    離職。100年至101年回任時，我因簽六合彩關係欠外面很多
    錢，想跟原告借錢還高利貸，我跟原告借錢的時候，就是講
    這麼明白，全公司的人也都知道，我當時信用有問題，故向
    弟弟賴寵文之公司即被告借用帳戶作為資金往來，我跟被告
    公司並無其他關係，我有需要時才跟賴寵文拿帳戶，平時存
    摺跟提款卡是放在被告公司。我都是跟原告口頭借錢，原告
    可能當天或數天後匯款，巨亨公司助理即訴外人廖雅雯會打
    電話跟我說錢匯進去，有時候是我主動問原告錢有無匯進去
    ，問原告時，因為我的辦公室跟原告在同一層，我是直接走
    過去問原告。在確定原告有把錢匯款到被告申設之系爭帳戶
    後，我基本上都是當天到被告公司向賴寵文拿存摺跟印章，
    領完錢後，基本上隔天就把存摺印章還給賴寵文，巨亨公司
    位在九如一路988號，被告公司在大寮，開車約半小時就到
    ，我都是在華南銀行博愛分行或大昌分行把借款領出。後來
    我要離職但沒有錢還原告，原告希望我們一起去公證，才寫
    系爭協議書等語（本院卷第47頁至第51頁）。賴宥騏證稱情
    節，不僅與系爭協議書所載內容相符，且從賴宥騏關於向原
    告借款之原因、方式及何以需向被告借用帳戶之原因，乃至
    如何前往被告公司借用帳戶之過程、車程時間均可詳細證述
    ，且情節亦屬合理，且與原告到庭自陳：我是賴宥騏的老闆
    ，我是拿我的擔保品、財產，幫賴宥騏借錢，幫助賴宥騏還
    錢等語（本院卷第52頁）亦屬相符，足認賴宥騏證詞為可信
    ，依其證詞可認附表編號1至5所示款項應為賴宥騏所借，且
    參酌前述附表編號6至14借款債務，已可證明被告公司負責
    人因胞姐賴宥騏債信問題，因而願將系爭帳戶提供胞姐作為
    向原告借款之取款帳戶，則其餘附表編號1至5之款項亦循相
    同模式，也屬合理。是以，本件依據系爭協議書及賴宥騏證
    詞，可認被告抗辯系爭借款並非存在於兩造間，應係存在於
    原告與賴宥騏間之抗辯，反更為可信，原告主張兩造成立本
    件借款契約乙節，益見為無據。
　⒋從而，原告主張兩造成立系爭借貸契約，難認有據。原告據
    此請求被告返還系爭借款，亦難認有據。
  ㈡原告依據民法第749條規定請求被告返還系爭代償款67萬186
    元，為被告所不爭執（兩造不爭執事項㈡），此部分請求應
    屬有據，應予准許。
  ㈢按給付有確定期限者，債務人自期限屆滿時起，負遲延責任
    。給付無確定期限者，債務人於債權人得請求給付時，經其
    催告而未為給付，自受催告時起，負遲延責任。其經債權人
    起訴而送達訴狀，或依督促程序送達支付命令，或為其他相
    類之行為者，與催告有同一之效力，民法第229條第1項及第
    2項分別定有明文。又遲延之債務，以支付金錢為標的者，
    債權人得請求依法定利率計算之遲延利息。但約定利率較高
    者，仍從其約定利率。應付利息之債務，其利率未經約定，
    亦無法律可據者，週年利率為5％，民法第233條第1項及第20
    3條亦有明文。又按寄存送達，自寄存之日起，經10日發生
    效力，民事訴訟法第132條、第137條第1項、第138條第1項
    、第2項亦有明定。至應受送達人實際上係於何時向自治或
    警察機關領取文書，於送達之效力均無影響（最高法院103
    年度台聲字第548裁定意旨參照）。查兩造就系爭代償款並
    未約定還款期限，為兩造所不爭執，核屬無確定期限者，又
    係以支付金錢為標的，則依前揭法律規定，原告請求自支付
    命令送達翌日起起至清償日止，按週年利率5％計算之利息，
    自屬有據。查本件支付命令於110年6月30日寄存送達被告，
    於110年7月10日生送達效力，有本院送達證書在卷可憑（見
    審訴卷第45頁），然被告迄未給付，是原告請求自支付命令
    繕本送達被告翌日起即110年7月11日起至清償日止，按週年
    利率5％計算之法定遲延利息，核無不合。
五、綜上所述，原告依據民法第281條第1項、第2項及第749條規
    定，請求被告給付67萬186元，及自110年7月11日起至清償
    日止，按週年利率5％計算之利息，為有理由，應予准許；逾
    此部分之請求，為無理由，應予駁回。
六、兩造分別陳明願供擔保宣告准免假執行，經核於法均無不合
    ，爰分別酌定相當之擔保金額准許之；至原告敗訴部分，其
    假執行之聲請已失所附麗，應併予駁回。
七、本件事證已臻明確，兩造其餘之攻擊或防禦方法及所用之證
    據，經本院斟酌後，認為均不足以影響本判決之結果，爰不
    逐一論列，附此敘明。
八、訴訟費用負擔之依據：民事訴訟法第79條。
中　　華　　民　　國　　111 　年　　3 　　月　 18 　　日
                民事第三庭    審判長法　官 高瑞聰
　　　　　　　　　                  法  官 黃姿育
　　　　　　　　　                  法  官 林家伃
以上正本係照原本作成。　　　　　　　　　
如對本判決上訴，須於判決送達後20日內向本院提出上訴狀。如
委任律師提起上訴者，應一併繳納上訴審裁判費。
中　　華　　民　　國　　111 　年　　3 　　月　　21　　日
                                    書記官 陳郁惠